【裁判字號】    98,交上易,437
【裁判日期】    980924
【裁判案由】    過失傷害
【裁判全文】
臺灣高等法院臺南分院刑事判決       98年度交上易字第437號
上  訴  人
即  被  告  乙○○
選任辯護人  何永福律師（扶助律師）
上列上訴人因過失傷害案件，不服臺灣嘉義地方法院98年度交易
字第48號中華民國98年4月29日第一審判決（起訴案號：臺灣嘉
義地方法院檢察署97年度偵字第8483號），提起上訴，本院判決
如下：
    主  文
上訴駁回。
乙○○緩刑貳年。
    事  實
一、乙○○於民國97年11月2日17時12分許，酒後（呼氣測試酒
    精濃度為0.27MG/L）駕駛車牌號碼SK-1420號之自用小客車
    （涉嫌公共危險部分，另為不起訴處分），沿嘉義縣布袋鎮
    ○○里道路，由西往東行駛，行經嘉義縣布袋鎮見龍里2-4
    號見龍宮前，本應注意行經無號誌之交叉路口，左方車應暫
    停讓右方車先行，而依當時情形，又無不能注意之情形，竟
    疏未注意於此貿然前行，適有甲○○騎乘車牌號碼ULW-123
    號輕機車沿嘉義縣布袋鎮見龍里2-4號見龍宮之右側小路，
    由南往北行經該處，本應注意減速慢行，作隨時停車之準備
    ，而依當時情形亦無不能注意之情事，竟疏未注意於此貿然
    前行，兩車因避煞不及，致自小客車之車頭與機車左側車身
    發生碰撞，甲○○因此人車倒地，並受有第四到第六頸椎閉
    鎖性骨折、左側股骨閉鎖性骨折及腦震盪併頭皮撕裂傷等傷
    害。乙○○於車禍後，在有偵查犯罪職權機關發覺其為犯人
    前，即向到場警員自首其肇事，並進而接受偵訊。
二、案經甲○○訴請嘉義縣警察局布袋分局報告臺灣嘉義地方法
    院檢察署檢察官偵查起訴。
    理  由
一、前揭犯罪事實，業據被告乙○○迭於偵查、原審及本院審理
    時坦承不諱，核與告訴人甲○○之指訴情節相符，復有嘉義
    縣警察局布袋分局刑法第185條之3案件測試觀察紀錄表1份
    、酒測紀錄表1紙、道路交通事故現場圖1紙、道路交通事故
    調查報告表1份、照片20張、嘉義縣警察局布袋分局道路交
    通事故肇事人自首情形紀錄表1紙、奇美醫院柳營分院之診
    斷書1份在卷可資佐證。又被告上訴意旨原指摘肇事地之被
    告行車車道為幹線道，告訴人之車道係支線道，有「讓」字
    之標誌之照片可證，依道路交通安全規則之規定，告訴人應
    負主要肇事責任云云，惟此節經本院函查結果，被告所稱之
    該標誌，係於98年3月31日竣工（即該標誌於本案發生後始
    設置），有嘉義縣警察局布袋分局98年7月30日嘉布警偵字
    第0980027730號函附卷可稽，被告就此情尚有誤會，併此敘
    明。
二、按「汽車行至無號誌之交岔路口，…未設標誌、標線或號誌
    劃分幹、支線道者，…同為直行車者，左方車應暫停讓右方
    車先行。」道路交通安全規則第102條第1項第2款定有明文
    。查被告駕車行經肇事地，應注意遵守上開規定，且能注意
    ，竟疏未注意致肇事使告訴人受傷，其自有應注意能注意而
    未注意之過失。且本件道路交通事故經送臺灣省嘉雲區車輛
    行車事故鑑定委員會鑑定，結果認：「一、乙○○飲用酒類
    超過法定標準值駕駛自小客車，行經無號誌交岔路口，左方
    車未暫停讓右方車先行，為肇事主因。二、甲○○駕駛輕型
    機車，行經無號誌交岔路口，未減速慢行，作隨時停車之準
    備，為肇事次因。」，經本院送臺灣省車輛行車事故覆議鑑
    定委員會覆議結果，亦同此認定，此有臺灣省嘉雲區車輛行
    車事故鑑定委員會98年1月21日編號嘉雲區970853案鑑定意
    見書、臺灣省車輛行車事故覆議鑑定委員會98年7月14日覆
    議字第0986202571號函各1份在卷可資參照。雖告訴人同有
    肇事原因，惟並不礙被告過失行為之認定。而告訴人甲○○
    因被告之過失行為而受有第四到第六頸椎閉鎖性骨折、左側
    股骨閉鎖性骨折及腦震盪併頭皮撕裂傷等傷害，有奇美醫院
    柳營分院之診斷書1份在卷可稽，其二者之間自有相當因果
    關係。綜上事證，被告自白確與事實相符，要屬無疑，本案
    事證明確，被告過失傷害犯行，應堪認定。
三、核被告乙○○所為，係犯刑法第284條第1項前段之過失傷害
    罪。復按汽車駕駛人，無駕駛執照駕車、酒醉駕車、吸食毒
    品或迷幻藥駕車、行駛人行道或行經行人穿越道不依規定讓
    行人優先通行，因而致人受傷或死亡，依法應負刑事責任者
    ，加重其刑至二分之一，道路交通管理處罰條例第86條第1
    項定有明文，查本件被告乙○○呼氣測試酒精濃度為0.27MG
    /L一情，有嘉義縣警察局布袋分局刑法第185條之3案件測試
    觀察紀錄表、酒測紀錄表在卷為憑，是其酒醉駕車因而致人
    受傷，自應依上開道路交通管理處罰條例規定加重其刑至二
    分之一；又被告乙○○於肇事後，在犯罪未被有偵查權之公
    務員或機關發覺前，即主動向據報到場處理之嘉義縣警察局
    布袋分局布袋派出所警員表明其為肇事車輛之駕駛人，並接
    受裁判等情，有嘉義縣警察局布袋分局道路交通事故肇事人
    自首情形紀錄表附卷可佐，是被告對偵查機關尚未發覺之犯
    罪，自首而接受裁判，爰依刑法第62條前段之規定減輕其刑
    ，且先加後減之。
四、原審以被告罪證明確，適用道路交通管理處罰條例第86條第
    1項，刑法第284條第1項前段、第62條前段、第41條第1項前
    段，刑法施行法第1條之1第1項、第2項前段，並審酌被告並
    無犯罪之素行（有臺灣嘉義地方法院檢察署刑案資料查註紀
    錄表及臺灣高等法院被告前案紀錄表各一份附卷可按），其
    酒後行車不慎肇事致被害人受傷，負主要過失，但迄未達成
    和解，及其高職畢業、做水電工、一天可以賺1,600元、已
    婚、有二個小孩、一個念國二、一個念國三、因太太不知去
    向均是被告在照顧及生活狀況，犯後雖坦承犯行，惟表明無
    力賠償等一切情狀，量處有期徒刑3月，併諭知易科罰金之
    折算標準，認事用法，核無不合，量刑亦堪認妥適。被告上
    訴意旨指摘肇事地點之被告行車車道為幹線道，告訴人之車
    道係支線道，依道路交通安全規則之規定，告訴人應負主要
    肇事責任，原判決認事用法顯有違誤云云，尚非有理由，應
    予駁回。
五、查被告未曾因故意犯罪受有期徒刑以上刑之宣告，有臺灣高
    等法院被告前案紀錄表可參，被告於本案犯後坦承罪行，態
    度良好，並於本院審理期間已與告訴人達成和解，有臺灣嘉
    義地方法院民事庭之調解筆錄在卷可憑，本院認被告經此偵
    審程序教訓，應知警惕諒無再犯之虞，所宣告之刑以暫不執
    行為適當，併諭知緩刑2年，以勵自新。
據上論斷，應依刑事訴訟法第368條，刑法第74條第1項第1款，
判決如主文。
本案經檢察官范文豪到庭執行職務。
中    華    民    國    98    年    9     月    24    日
                  刑事第一庭    審判長法  官  黃崑宗
                                      法  官  蔡長林
                                      法  官  陳顯榮
以上正本證明與原本無異。
不得上訴。
                                      書記官  劉岳文
中    華    民    國    98    年    9     月    24    日
附錄論罪科刑法條全文：
刑法第284條第１項前段：
因過失傷害人者，處6月以下有期徒刑、拘役或5百元以下罰金。


司法院資訊處製作；財團法人民間司法改革基金會備份。
